【裁判字號】    89,裁,287
【裁判日期】    890302
【裁判案由】    新型專利異議
【裁判全文】
行  政  法  院  裁  定                            八十九年度裁字第二八七號
    再 審原 告  甲○○
    再 審被 告  經濟部智慧財產局（原經濟部中央標準局）
右當事人間因新型專利異議事件，再審原告對本院中華民國八十七年十二月十七日八
十七年度判字第二六○七號判決，提起再審之訴。本院裁定如左︰
    主  文
再審之訴駁回。
    理  由
按當事人對於行政法院之判決，提起再審之訴，須有行政訴訟法第二十八條所定各款
情形之一者，方得為之。又再審之訴狀內，應表明再審理由及關於再審理由之證據，
行政訴訟法第三十三條準用民事訴訟法第五百零一條第一項第四款亦規定甚明。所謂
表明再審理由，必須指明確定判決有如何合於法定再審事由之具體情事始為相當，倘
未依法表明，則其再審之訴即非合法。本件再審原告對於本院八十七年十二月十七日
八十七年度判字第二六○七號判決（下稱原判決）提起再審之訴，訴稱：引證一即異
議證據六之相片無法觀得內部結構，而引證一相片之機械置於寶訊公司仍為測試改良
之階段，尚未改良成功，無法明確證明與系爭案具有相同內部結構，俟測試改良完成
即八十四年十一月才完成與系爭案相同的結構，因此引證一相片有可議之處，不得作
為系爭案於申請前已公開之證據。至於引證二之和解書，係因系爭案在審查時間，無
法得知是否獲准專利，為求息事寧人，等待審查結果，始與異議人成立和解，並非承
認仿冒異議人之專利，而審查結果證明系爭案與異議人之專利並不相同，得以證明引
證一仍有可議之處，證據能力不足，無法證明系爭案有公開之事實，且系爭案於八十
四年十一月間才正式測試成功，且立即提出新型專利之申請，因此系爭案並無於申請
前公開之事實云云。查原判決駁回再審原告之訴，係以：「經查，本件於訴願程序中
，訴願決定機關經濟部為求慎重，曾將訴願書連同相關證資料送請財團法人工業技
術研究院囑託專家審查鑑定結果認為：『(一)本案異議訴願爭執之要點乃在「本案申請
前是否為公開之事實」。惟查，證據六（即引證一，以下同）僅係異議人所提供之六
張相片，應不能作為「時間」判定之證物，而其所能說明者僅係照片二所示之銘板上
顯示之資訊，即VNC-1350之機型係於一九九五年四月所製造。照片一、三、四、五、
六所示機台確已顯然具有本案所述之左、右微調裝置，而張力控制裝置雖無法看出本
案所強調之反掣彈簧及軸向軸承，然本案異議答辯書間第六頁末段當言及：．．．此
點可由異議證據六之實品機具獲得證實應已說明證據六之照片確已具有本案之結構特
徵。然證據六結構雖與本案相同，但其亦僅指出該台製造日期早於本案申請日，不能
證明其有公開販售之事實，何況訴願人亦提出該機之交易發生日期晚於本案申請日（
異議答辯理由書附件五）。又異議補充理由之附件雖指明訴願人所生產之機台（機型
代號與證據六同為VNC-1350）侵犯了異議人所有之專利，然其所侵犯了專利號碼未見
於引證案（異議證據三、四、五），顯然此一代號之機台結構與證據六當不相同，且
其諸附件之行文日期在本案申請日前後（附件三之合解書在本案申請日後），亦即此
其時異議人所能得到的資訊應是異於本案結構但型號卻相同之機台，故其諸附件顯不
足以證明本案申請前已公開之事實，原處分機關逕以該附件作為公開之引證似嫌有未
妥。(二)綜上所述，若異議證據六可以採信，則原處分機關所為本案異議成立之處分應
無違誤，反之，則本案即應重新審之。』等情，此有該院機械工業研究所函暨審查意
見書各乙份附訴願可稽，參諸引證二蔡得謙律師代關係人催告引證一之照片二上之
活全機器股份有限公司之日期為八十四年十月二十七日，乃在原告申請本件專利之八
十四年十一月十八日之前，以及原告以該活全機器股份有限公司負責人身分與關係人
成立和解書（誤載為合解書）承認侵害關係人專利權並賠償四十萬元之證據（附原處
分）以觀，應認為引證一即異議證據六為可以採信，足證系爭本案申請前已見於刊
物及已公開使用，且係運用申請前既有之技術或知識，而為熟習該項技術者所能輕易
完成且未能增進功效，從而原處分所為「本案異議成立，應不予專利之審定」處分，
揆諸首揭規定，洵無違誤，一再訴願決定遞予維持，俱無不合，原告起訴意旨，無非
持其一己之主觀見解，難謂為有理由，應予駁回。」核原判決就引證一之相片所示之
機械已具有系爭新型專利之結構，及從相片二上銘板所標示之日期、和解書上所載之
仿冒日期，已知在系爭案專利案申請前已公開事實，已加以明。本件再審意旨仍執
前詞加以爭執，且未明原判決有何合於再審之事由，亦未訴稱合於行政訴訟法第二
十八條所定何項再審事由﹖揆諸首揭說明，其再審之訴為不合法，應予裁定駁回。
據上論結，本件再審之訴為不合法，爰依行政訴訟法第三十三條、民事訴訟法第五百
零二條第一項，裁定如主文。
中    華    民    國     八十九      年      三      月       二        日
                    行 政 法 院 第 一 庭
                                審 判 長 評  事      黃  綠  星
                                         評  事      藍  獻  林
                                         評  事      黃  璽  君
                                         評  事      廖  宏  明
                                         評  事      鄭  忠  仁
右  正  本  證  明  與  原  本  無  異
                                         法院書記官  彭  秀  玲
中    華    民    國     八十九      年      三      月       二        日


司法院資訊處製作；財團法人民間司法改革基金會備份。
